臺灣彰化地方法院刑事判決　　　　　　　100年度訴字第117號
公　訴　人　臺灣彰化地方法院檢察署檢察官
被　　　告　廖于鋐
上列被告因違反毒品危害防制條例案件，經檢察官提起公訴（99
年度偵字第9836號），因被告於準備程序中為有罪之陳述，經合
議庭裁定由受命法官進行簡式審判程序，本院判決如下：
    主  文
廖于鋐轉讓第一級毒品，累犯，處有期徒刑玖月。又明知為禁藥
而轉讓，累犯，處有期徒刑陸月。應執行有期徒刑拾壹月。
    事  實
一、廖于鋐（起訴書誤載為廖于鈜）前於96年間因施用毒品案件
    ，經本院以96年度斗簡字第328 號判處有期徒刑6 月確定，
    嗣經本院依中華民國96年罪犯減刑條例以96年度聲減字第30
    41號裁定，減為有期徒刑3 月確定，而於96年12月6 日易科
    罰金執行完畢。再於97年間因施用毒品案件，經本院以97年
    度訴字第2842號刑事判決判處有期徒刑8 月、6 月，應執行
    有期徒刑1 年確定，經送監執行，於99年2 月10日因徒刑執
    行完畢出監。其仍不知悔改，明知海洛因為毒品危害防制條
    例第二條第二項第一款所列管之第一級毒品，亦明知甲基安
    非他命業經行政院衛生署公告列入禁藥管理，屬禁藥之一種
    ，均不得非法轉讓，竟分別基於轉讓第一級毒品海洛因、禁
    藥甲基安非他命之犯意，於下列時地，轉讓第一級毒品海洛
    因、禁藥甲基安非他命，陳述如下：
(一)、於99年9 月28日晚間9 時起至翌日凌晨止之某時（起訴書誤
    載為99年9 月29日上午6 時許，業經蒞庭檢察官於審理時更
    正），在王家駿位於彰化縣田中鎮○○路380 巷253 弄5 號
    3 樓之住處內，同時無償轉讓數量不及5 公克（起訴書未載
    明數量）、可供吸食約3 口之第一級毒品海洛因予王家駿、
    黃宗霂2 人（起訴書僅載轉讓王家駿，並未記載轉讓黃宗霂
    部分，惟此部分為起訴效力所及，理由後述）。
(二)、另於99年9 月29日上午6 時許，在上開處所內，同時無償轉
    讓數量不及10公克（起訴書未載明數量）、可供吸食3 口之
    禁藥甲基安非他命予王家駿、黃宗霖及楊亞潤（起訴書僅載
    轉讓王家駿，並未記載轉讓黃宗霖、楊亞潤部分，惟渠等部
    分為起訴效力所及，理由後述）。嗣經檢察官追查王家駿毒
    品來源，始知上情。
二、案經臺灣彰化地方法院檢察署檢察官主動簽分偵辦後起訴。
    理  由
一、上開轉讓第一級毒品海洛因、禁藥甲基安非他命之事實，業
    經被告廖于鋐於審理時坦承不諱，並供述：其是於99年9 月
    28日晚間僅無償轉讓海洛因予王家駿及黃宗霖，惟當時並未
    轉讓甲基安非他命予王家駿等人，嗣於翌日凌晨某時，其才
    無償轉讓甲基安非他命予王家駿、黃宗霖及楊亞潤等人，核
    與證人楊亞潤、黃宗霖於本院審理中及證人王家駿於偵查中
    之證述情節相符，又本院依職權調取王家駿、黃宗霖及楊亞
    潤等於查獲當日所採之尿液檢驗報告所示，得知楊亞潤於99
    年9 月29日為警查獲後，經警採其尿液送驗，結果呈安非他
    命及甲基安非他命之陽性反應（無嗎啡陽性反應），而黃宗
    霖及王家駿2 人於99年9 月29日經警所採尿液，亦均呈安非
    他命、甲基安非他命、可待因及嗎啡等陽性反應，此有詮昕
    科技股份有限公司濫用藥物尿液檢驗報告3 張紙在卷可稽，
    足徵被告之自白確與事實相符。本件事證明確，被告轉讓第
    一級毒品海洛因、禁藥甲基安非他命之犯行，均堪認定。
二、按甲基安非他命業經行政院衛生署於69年12月8 日以衛署藥
    字第301124號公告列入藥物藥商管理法（已於82年2 月5 日
    修改法規名稱為藥事法）第16條（即現行藥事法第22條）第
    一款之禁藥管理，禁止輸入、製造，並自70年6 月1 日起禁
    止販賣，於75年7 月11日再以衛署藥字第597627號公告禁止
    使用在案，並於79年10月9 日以衛署藥字第904142號公告列
    入麻醉藥品管理，嗣於87年5 月20日毒品危害防制條例修正
    公布後，雖將甲基安非他命列入第二級毒品，但前揭禁藥管
    理之公告並未廢止，是甲基安非他命仍屬藥事法所定之禁藥
    。又藥事法第83條第1 項係於93年4 月21日修正公布，同月
    23日施行，為毒品危害防制條例之後法。且毒品之範圍尚包
    括影響精神物質與其製品，而藥事之管理，亦非僅止於藥品
    之管理，毒品未必係經公告之禁藥，禁藥亦未必為毒品，毒
    品危害防制條例與藥事法二者，並無必然之特別法與普通法
    關係。故除轉讓之甲基安非他命數量達轉讓持有毒品加重其
    刑之數量標準第2 條所定之淨重10公克以上，應依毒品危害
    防制條例第8 條第6 項規定加重其刑，其加重後之法定刑較
    藥事法第83條第1 項為重者外，因藥事法第83條第1 項為後
    法，且為重法，應優先適用藥事法處斷。本件被告所為轉讓
    甲基安非他命之犯行，其轉讓甲基安非他命之數量既未達淨
    重10公克，按諸前揭說明，自應論以藥事法第83條第1 項之
    轉讓禁藥罪。核被告所為，分別係犯毒品危害防制條例第8
    條第1 項之轉讓第一級毒品罪、藥事法第83條第1 項之轉讓
    禁藥罪。被告因轉讓第一級毒品、轉讓禁藥，而持有該毒品
    、禁藥，其持有之低度行為，應各為轉讓之高度行為所吸收
    ，均不另論罪。又被告於事實欄(一)之時地，以一行為轉讓第
    一級毒品予王家駿、黃宗霖，以及於事實欄(二)之時地，以一
    行為轉讓禁藥予王家駿、黃宗霖及楊亞潤等人，分別以一行
    為觸犯基本構成要件相同之轉讓第一級毒品罪、轉讓禁藥罪
    等罪名，構成同種想像競合犯，依刑法第55條前段之規定，
    各論以一轉讓第一級毒品罪、轉讓禁藥罪等，並各從一重處
    斷，至於公訴人雖未起訴事實欄一(一)轉讓第一級毒品予黃宗
    霖部分，以及事實欄一(二)轉讓禁藥予黃宗霖及楊亞潤部分，
    然檢察官就犯罪事實之一部提起公訴者，其效力及於全部，
    此為刑事訴訟法第267 條所明定，此部分犯行，與前揭論罪
    科刑之業經起訴公訴者（指轉讓海洛因及禁藥予王家駿部分
    ），有想像競合之裁判上一罪關係，應為起訴效力所及，本
    院自得併予審理。被告所為轉讓第一級毒品、轉讓禁藥之犯
    行，係不同時間，行為互異，應分論併罰，至於起訴書認為
    係以一行為觸犯構成要件相異之罪名，為想像競合，似有誤
    會，先行敘明。末查，被告前於96年間因施用毒品案件，經
    本院以96年度斗簡字第328 號判處有期徒刑6 月確定，嗣經
    本院依中華民國96年罪犯減刑條例以96年度聲減字第3041號
    裁定，減為有期徒刑3 月確定，而於96年12月6 日易科罰金
    執行完畢。再於97年間因施用毒品案件，經本院以97年度訴
    字第2842號判處有期徒刑8 月、6 月，應執行有期徒刑1 年
    確定，經送監執行，於99年2 月10日因徒刑執行完畢出監等
    情，此有臺灣彰化地方法院檢察署刑案資料查註紀錄表及臺
    灣高等法院被告前案紀錄表各一份在卷可稽，其於受有期徒
    刑執行完畢後，5 年以內故意再犯本件有期徒刑以上之2 罪
    ，均為累犯，各應依刑法第47條第1 項規定，加重其刑。再
    被告所犯轉讓第一級毒品之犯行，於偵查及審判中均自白犯
    罪，應依毒品危害防制條例第17 條 第2 項，減輕其刑，並
    與前開加重其刑部分，依刑法第71 條 第1 項規定，先加後
    減。爰審酌被告明知毒品不僅殘害施用者自身健康，其因施
    用毒品而連累家人，或為購買毒品鋌而走險者，更不可勝計
    ，竟仍任意轉讓毒品，危害社會甚鉅，另考量其轉讓毒品數
    量不多、轉讓第一級毒品及轉讓禁藥次數各僅一次，及其生
    活況狀、智識程度，暨犯罪後坦承犯行，態度尚屬良好等一
    切情狀，各量處如主文所示之刑，並定應執行刑。
據上論斷，應依刑事訴訟法第273 條之1 、第299 條第1 項前段
，毒品危害防制條例第8 條第1 項、第17條第2 項，藥事法第83
條第1 項，刑法第11條前段、第55條、第47條第1 項、第51條第
5 款，判決如主文。
本案經檢察官楊聰輝到庭執行職務。
中    華    民    國  100    年    1     月    31     日
                  刑事第九庭       法  官  鮑慧忠
以上正本證明與原本無異。
如不服本判決應於收受判決後10日內向本院提出上訴書狀，並應
敘述具體理由；其未敘述上訴理由者，應於上訴期間屆滿後20日
內向本院補提理由書狀(均須按他造當事人之人數附繕本)「切勿
逕送上級法院」。
中    華    民    國   100    年    1     月    31    日
                                    書記官  林子惠
附錄：論罪科刑法條：
毒品危害防制條例第8條
轉讓第一級毒品者，處1年以上7年以下有期徒刑，得併科新臺幣
1百萬元以下罰金。
轉讓第二級毒品者，處6月以上5年以下有期徒刑，得併科新臺幣
70萬元以下罰金。
轉讓第三級毒品者，處3年以下有期徒刑，得併科新臺幣30萬元
以下罰金。
轉讓第四級毒品者，處1年以下有期徒刑，得併科新臺幣10萬元
以下罰金。
前四項之未遂犯罰之。
轉讓毒品達一定數量者，加重其刑至二分之一，其標準由行政院
定之。
藥事法第83條
明知為偽藥或禁藥，而販賣、供應、調劑、運送、寄藏、牙保、
轉讓或意圖販賣而陳列者，處7年以下有期徒刑，得併科新臺幣5
百萬元以下罰金。